【裁判字號】    95,訴,2616
【裁判日期】    970523
【裁判案由】    毒品危害防制條例
【裁判全文】
臺灣桃園地方法院刑事判決              95年度訴字第2616號
公  訴  人  臺灣桃園地方法院檢察署檢察官
被      告  辛○○
                      號（現在臺灣桃園監獄寄押中）
選任辯護人  林上鈞律師
被      告  庚○○
選任辯護人  黃重鋼律師
上列被告等因毒品危害防制條例案件，經檢察官提起公訴（95年
度偵字第11027 號），本院判決如下：
    主  文
辛○○共同連續販賣第一級毒品，處有期徒刑拾伍年。扣案之第
一級毒品海洛因球壹顆（淨重拾參點伍參公克）沒收銷燬之；放
置上開毒品之外包裝袋壹個及扣案之分裝袋共陸佰伍拾伍個均沒
收；未扣案之門號0000000000號行動電話壹具（含該
門號之ＳＩＭ卡壹張）沒收，如全部或一部不能沒收時，追徵其
價額；未扣案之共同販賣第一級毒品所得新臺幣伍萬柒仟元與庚○○連帶沒收，如全部或一部不能沒收時，以其財產抵償之。被
訴販賣第二級毒品部分無罪。
庚○○共同連續販賣第一級毒品，處有期徒刑拾貳年。扣案之第
一級毒品海洛因球壹顆（淨重拾參點伍參公克）沒收銷燬之；放
置上開毒品之外包裝袋壹個及扣案之分裝袋共陸佰伍拾伍個均沒
收；未扣案之門號0000000000號行動電話壹具（含該
門號之ＳＩＭ卡壹張）沒收，如全部或一部不能沒收時，追徵其
價額；未扣案之共同販賣第一級毒品所得新臺幣伍萬柒仟元與辛○○連帶沒收，如全部或一部不能沒收時，以其財產抵償之。被
訴販賣第二級毒品部分無罪。
    事  實
一、辛○○及庚○○為男女朋友關係，並曾同居且育有一子，其
    2 人明知海洛因為毒品危害防制條例第2 條第2 項第1 款所
    列之第一級毒品，不得販賣及持有，竟基於販賣第一級毒品
    之概括犯意聯絡，自民國94年8 月1 日起至同年月29日止（
    不含當月25至27日），以每兩天一次之頻率（但28日、29日
    均有之），先由己○○撥打庚○○申請門號ＳＩＭ卡而由其
    與辛○○共同持用之0000000000號行動電話（未予扣案），
    並由其中一人接聽，雙方議妥後，再由辛○○單獨或搭載庚○○，駕車前往桃園縣楊梅鎮「國寶江山大樓」或桃園縣境
    內埔心交流道附近某己○○之租屋處、楊梅鎮內之某「肯德
    基」速食店等約定地點，並當場交付己○○所購買之毒品，
    而以此方式共同販賣第一級毒品海洛因予己○○施用共14次
    （8 月1 日至6 日販賣3 次、每次各新臺幣--下同--1,000
    元、重量約0.2 公克；8 月7 日起至23日止暨28日共販賣10
    次、每次各5,000 元；8 月29日販賣1 次，得款4,000 元；
    後11次重量均約0.8 公克至1 公克。合計共同販賣毒品所得
    為57,000元，均未扣案）。嗣為警依據合法聲請獲准對於辛○○、庚○○所共同持用之上開0000000000等門號實施通訊
    監察後取得之通訊監察結果，向本院聲請搜索票獲准（95年
    度聲搜字第151 號），而於95年2 月15日，在庚○○位於桃
    園縣楊梅鎮大同里2 鄰大金山下37號之戶籍址內其與辛○○
    之房間衣櫃內辛○○之外套口袋中查扣第一級毒品海洛因球
    1 顆及其外包裝袋1 個（淨重13.53 公克、空包裝0.42公克
    、純度22.90 ％、純質淨重3.10公克），又在辛○○與庚○○位於桃園縣楊梅鎮○○路「鵬程萬里社區」10號4 樓之租
    屋處內扣得辛○○所有供其與庚○○共同販賣第一級毒品預
    備所用之分裝夾鍊袋共655 個（攪拌器1 台與殘渣袋11個均
    無證據證明與本案有關，其2 人被訴販賣第二級毒品甲基安
    非他命予戊○○之無罪部分詳下理由欄「參」之所述）；後
    員警又借提斯時正因另案在監之己○○詢問後，始知上情。
二、案經新竹縣政府警察局移請臺灣桃園地方法院檢察署檢察官
    偵查起訴。
    理  由
壹、證據能力：
一、關於證人己○○之警詢證詞：
  (一)按被告以外之人於檢察事務官、司法警察官或司法警察調查
    中所為之陳述，與審判中不符時，其先前之陳述具有較可信
    之特別情況，且為證明犯罪事實存否所必要者，得為證據，
    刑事訴訟法第159 條之2 定有明文。除了必須為證明犯罪事
    實之必要者（即「必要性」要件）外，所謂「具有較可信之
    特別情況」（即「可信性」要件），係指證人於檢察事務官
    、司法警察官或司法警察調查中所為之陳述，與審判中不符
    ，而其先前之陳述，從「客觀上外部附隨之環境或條件」加
    以比較觀察，有足以取代審判中反對詰問之可信性保證，而
    具有更可信之特別情況者而言，且此屬「證據能力」之要件
    審查，而非陳述內容「證明力」之判斷問題；亦即，應就詢
    問有無出於不正方法、陳述是否出於非任意性、該等筆錄之
    記載與錄音或錄影內容是否相符、接受詢問而為陳述之原因
    等各項客觀事實，為整體之判斷與考量，尤不得「單憑」警
    詢距案發時間較近，或以證人事後有承受外界干擾而受污染
    之虞，即逕謂於警詢之陳述較為可信，否則，將因警詢之時
    間順序通常在先，造成該「可信性」要件之限制形同具文（
    最高法院95年度台上字第1198、1525、2534及5523號等判決
    意旨參照）。
  (二)查己○○曾就向被告辛○○、庚○○2 人購買海洛因之事於
    警詢中作證（見95年度偵字第11027 號卷--下稱偵卷--第19
    至22頁筆錄），然其於本院審理期日到庭具結作證時，卻改
    稱沒向被告2 人買過海洛因等語（見本院卷第150 至159 頁
    筆錄），則其於警詢中所為陳述，與審判中顯有不符之處，
    而被告2 人否認此部分犯行，己○○又係檢察官起訴被告2
    人販賣海洛因之唯一買家，故己○○之警詢證詞當為證明被
    告2 人有無此部分犯行之必要關鍵證據，至於「可信性」之
    情況，雖己○○於審理中陳稱：警察只有問我認不認識辛○○，沒有問我有沒有向辛○○買過海洛因，當時我也不認識
    庚○○，「筆錄是警察先寫好叫我按照上面的記載來念」云
    云；惟經本院當庭勘驗該次警詢錄音帶結果：「一、員警有
    進行人別訊問並告知三項權利。二、詢問過程中，己○○回
    答問題時，口齒清晰，語氣平和，『時時有不經意的嬉笑聲
    出現，未有不安、恐懼的語調』。三、詢問過程中，警察詢
    問時，語氣亦平和，無恐嚇、威脅、利誘的口吻。四、筆錄
    製作過程中，確實採一問一答方式。五、己○○充分瞭解問
    題的內容，回答的內容也相當清楚。六、警詢筆錄較為簡略
    應以此次勘驗筆錄為準。」，且己○○清楚陳稱：「（問：
    你以前有沒有跟庚○○跟辛○○有買過毒品？）有，還欠他
    錢（嘻笑兩聲）」，我知道電話中一定有錄音，所以我不會
    騙你等語，此外，當員警具體問及向被告2 人購買海洛因之
    期間是否為94年8 、9 月？己○○還更正員警的問話而答以
    「9 月份沒有」，另己○○詳細陳述購毒經過後，又在問答
    間突然冒出「我會不會被打」之言詞（以上均見本院卷第20
    7 至221 頁勘驗筆錄）。據此，除己○○該次警詢供述之任
    意性可獲得確保，且己○○所謂照著寫好的筆錄念云云斷非
    事實外，其陳述過程自然、切題，態度輕鬆（尚知嘻笑），
    又更正員警所述向被告2 人購買毒品之期間，而非全盤應和
    員警之問話以配合警方指控被告2 人，且稱因知悉會有電話
    監聽，所以不會說謊，更擔心因此遭被告2 人報復，並無任
    何有違常情之反應出現，再參酌其此次乃另案在監執行中，
    而因監聽結果為警借提接受詢問，與本案可謂全無利害關係
    ，在供述立場上，實無任何誣指被告2 人販毒之動機存在，
    是審酌其為上開警詢陳述之外部附隨之客觀情狀，仍應認在
    「證據能力」之層次上，己○○之警詢證詞具有較可信之特
    別狀況，因而具有證據能力。
二、關於證人戊○○之警詢證詞：
    查證人戊○○曾就向被告辛○○、庚○○2 人購買甲基安非
    他命（以下或簡稱為安非他命）之事於警詢中作證（見偵卷
    第15至18頁筆錄），然其於本院審理期日到庭具結作證時，
    卻改稱當初會這樣講是因為其剛被抓，警察說是因為庚○○
    供出其吸毒並帶員警前往其水晶店搜索，因此懷恨在心，反
    咬他們販賣等語（見本院卷第272 至278 頁筆錄），則其於
    警詢中所為陳述，與審判中顯有不符之處，而被告2 人亦否
    認此部分犯行，戊○○又係檢察官起訴被告2 人販賣甲基安
    非他命之唯一買家，故戊○○之警詢證詞當為證明被告2 人
    有無此部分犯行之必要證據，至於「可信性」之情況，本院
    業已當庭勘驗其該次警詢錄音帶，確認「一、警方於詢問之
    始有告知戊○○三項法定權利。二、詢問過程中，戊○○回
    答問題時，口齒清晰，語氣平和，未有不安、恐懼、憤怒的
    語調。三、詢問過程中，警察詢問時，語氣亦平和，無恐嚇
    、威脅、利誘的口吻。四、筆錄製作過程中，確實採一問一
    答方式，並有打字聲音，且問答之間有相當之時間間隔。五
    、筆錄記載稍嫌簡略，但都符合詢問者與回答者之原意，詳
    細內容以本次勘驗結果為準。」等情（見本院卷第291 至30
    0 頁勘驗筆錄），足證戊○○在該次警詢中並無出現任何憤
    怒的語調，過程中亦無任何怪罪被告2 人或抱怨遭到搜索之
    言詞，且證人即詢問員警甲○○復同庭結證稱：戊○○當時
    精神狀況良好，沒有提藥的情形，也無憤怒不安之異樣，作
    筆錄前及過程中均未要求戊○○指認辛○○或庚○○賣毒品
    ，之所以前往水晶店是因為監聽後研判該處為辛○○交易毒
    品之場所，「（問：一直到正式製作戊○○筆錄前，是否曾
    經告訴戊○○說庚○○已經把妳供出來了，不用說謊？）不
    可能這樣說，戊○○她老公還是我警專的同學，搜索到一半
    她老公就回來，所以我不會這樣說，從頭到尾都對她很客氣
    。」，「（問：你有聽到其他同事對戊○○這樣說嗎？）沒
    有。」，「（問：製作筆錄過程中，你有對戊○○說你們要
    抓庚○○很久了，要她之後都要照著這樣說？）沒有。」等
    詞甚詳（見本院卷第301 至305 頁筆錄），核其所述，與上
    開本院勘驗戊○○警詢錄音帶之結果相一致，均無戊○○上
    開審理中所述員警稱庚○○已經供出妳了不用說謊等情節，
    則依據戊○○為上開警詢陳述之外部附隨之客觀情狀，當認
    其警詢證詞亦有符合「一、(一)」所述之「可信性」要件，而
    應認得為本案證據（至於其證詞在「證明力」上是否可信？
    證明程度如何？此乃不同層次之問題，不得混為一談，此部
    分詳下「參、無罪部分」之所述）。
三、關於證人丙○○之警詢證詞：
    查證人丙○○於審理中證稱自己於警詢中沒有講過向被告辛○○買過2 次毒品但沒買到等語（警詢筆錄見偵卷第23至26
    頁；審理筆錄見本院卷第160 至165 頁），以致出現警詢與
    審理證詞不一致之現象，然經本院勘驗其警詢錄音帶（見本
    院卷第221 至233 頁勘驗筆錄）後，丙○○所述向被告辛○○「拿」毒品之情節語意不明，就己○○有無向被告2 人購
    買海洛因之事，又未曾親眼目睹，且員警問「買」，丙○○
    答「拿」，同無法確定其真意，故在「必要性」上，該警詢
    證詞並非刑事訴訟法第159 條之2 所稱「證明犯罪事實存否
    所必要者」之傳聞證據，又別無其他例外容許傳聞證據之情
    形存在，自當回歸禁止傳聞證據之原則，認證人丙○○之警
    詢證詞無證據能力，不得作為證明被告2 人有罪與否之實體
    證據，但仍得用來作為爭執其偵審證詞證明力之彈劾證據（
    最高法院96年度台上字第4363號判決意旨參照）。
四、關於共同被告之警詢證詞：
  (一)按被告以外之人於審判外之言詞或書面陳述，除法律有規定
    者外，不得作為證據，刑事訴訟法第159 條第1 項固定有明
    文。惟被告以外之人於審判外之陳述，雖不符同法第159 條
    之1 至之4 之規定，而經當事人於審判程序同意作為證據，
    法院審酌該言詞陳述或書面陳述作成時之情況，認為適當者
    ，亦得為證據。又當事人、代理人或辯護人於法院調查證據
    時，知有第159 條第1 項不得為證據之情形，而未於言詞辯
    論終結前聲明異議者，視為有前項之同意，同法第159 條之
    5 亦定有明文。立法意旨在於傳聞證據未經當事人之反對詰
    問予以核實，原則上先予排除。惟若當事人已放棄反對詰問
    權，於審判程序中表明同意該等傳聞證據可作為證據；或於
    言詞辯論終結前未聲明異議，基於尊重當事人對傳聞證據之
    處分權，及證據資料愈豐富，愈有助於真實發見之理念，且
    強化言詞辯論主義，使訴訟程序得以順暢進行，上開傳聞證
    據亦均具有證據能力。
  (二)查本件證人即共同被告2 人均曾於警詢中為陳述，其性質對
    於對方而言，均屬傳聞證據，然其等所為之上開警詢筆錄內
    容，經本院於審理程序中予以提示並告以要旨，且各經檢察
    官、陳述人以外之被告及其辯護人表示意見，其2 人已知上
    述證詞乃傳聞證據，且均表示對該等證據之調查沒有意見，
    而未於言詞辯論終結前對該等證據內容聲明異議（見本院卷
    第126 、312 頁筆錄），本院審酌上開警詢筆錄作成時，核
    無違法取證或其他瑕疵，認為以之作為本案之證據亦屬適當
    ，依據上開規定，該等警詢證詞對於供述人以外之被告而言
    ，自有證據能力。
五、關於證人己○○、戊○○、丙○○等人之偵訊中具結證詞：
  (一)再按被告以外之人於偵查中向檢察官所為陳述，除顯有不可
    信之情況者外，得為證據，同法第159 條之1 第2 項定有明
    文。此偵訊陳述係指已經被告或其辯護人行使反對詰問權者
    而言，如檢察官於偵查中訊問被告以外之人之程序，未予被
    告行使反對詰問權之機會，除非當事人於審判中明示捨棄詰
    問權，或有刑事訴訟法第159 條之3 所列各款之情形以外，
    均應傳喚該陳述人到庭具結，使被告或其辯護人有行使反對
    詰問權之機會，否則該偵查中向檢察官所為陳述，仍不得作
    為論罪判斷之依據（最高法院95年度台上字第5026、5027號
    判決意旨參照）。且偵查中對被告以外之人（包括證人、鑑
    定人、告訴人、被害人及共同被告等）所為之偵查筆錄，或
    被告以外之人向檢察官所提之書面陳述，性質上均屬傳聞證
    據。惟現階段刑事訴訟法規定檢察官代表國家偵查犯罪、實
    施公訴，依法其有訊問被告、證人及鑑定人之權，證人、鑑
    定人原則上均須具結，而實務運作時，檢察官偵查中向被告
    以外之人所取得之陳述，原則上均能遵守法律規定，不致違
    法取供，其可信度極高，職是，被告以外之人前於偵查中已
    具結（或依法無庸具結）而為證述，除反對該項供述得具有
    證據能力之一方，已釋明「顯有不可信之情況」之理由外，
    應認該證人於偵查中之陳述具有證據能力。
  (二)查證人己○○、戊○○、丙○○等人（詳下述及者）於偵查
    中向檢察官所為業經具結擔保其等所述實在之陳述，被告辛○○之辯護人雖於準備及審理程序中均以未經對質詰問為由
    ，主張該等偵訊證詞無證據能力（見本院卷第126 、312 頁
    筆錄；被告庚○○之辯護人則不爭執，自有上開「同意性法
    則」之適用，而認對於被告庚○○有證據能力），惟本院業
    已於審理中分別傳訊其等到庭具結作證並接受交互詰問，給
    予被告辛○○及其辯護人行使反對詰問權之機會，辯護人未
    再釋明上開偵訊證述有何顯不可信之情況，依上開法條明文
    及最高法院判決意旨，其等於偵查中之具結證言自得作為本
    案證據。
六、關於證人己○○及戊○○另案於本院審理中所為證詞：
  (一)按被告以外之人於審判外向法官所為之陳述，得為證據，刑
    事訴訟法第159 條之1 第1 項定有明文，此乃因其陳述係在
    法官面前為之，故不問係其他刑事案件之準備程序、審判期
    日或民事事件或其他訴訟程序之陳述，均係在任意陳述之信
    用性已受確定保障之情況下所為，因此該等陳述應得作為證
    據（該條項新增理由參照）。
  (二)查證人己○○及戊○○均曾於本院94年度訴字第1949號另案
    審判期日中就被告庚○○於93年3 月間所涉及之販賣毒品案
    件（按該他案與本案之犯罪事實無關）到庭作證（見本院卷
    第172 至188 頁該案審理筆錄影本，以下逕稱另案），檢察
    官同意辯護人援引上開另案證詞為證，依據上開說明，該等
    另案審理證詞均得作為本案證據。
七、關於通訊監察光碟及其譯文：
  (一)按偵查犯罪機關依法定程序監聽之錄音，係以監聽之錄音帶
    （光碟）為其調查犯罪所得之證據，司法警察依據監聽錄音
    結果予以翻譯而製作之通訊監察譯文，乃該監聽錄音帶（光
    碟）內容之顯示，此為學理上所稱之「派生證據」，屬於文
    書證據之一種。於被告或訴訟關係人對其譯文之真實性發生
    爭執或有所懷疑時，法院固應依刑事訴訟法第165 條之1 第
    2 項之規定，勘驗該監聽錄音帶（光碟）以踐行調查證據之
    程序，俾確認該錄音聲音是否為通訊者本人及其內容與通訊
    監察譯文之記載是否相符，或傳喚該通訊者為證據調查。倘
    被告或訴訟關係人對該通訊監察譯文之真實性並不爭執，即
    無勘驗辨認其錄音聲音之調查必要性，法院於審判期日如已
    踐行提示通訊監察譯文供當事人辨認或告以要旨，使其表示
    意見等程序並為辯論者，其所為之訴訟程序即無不合（最高
    法院97年度台上字第561 號、96年度台上字第1869、1168號
    等判決意旨參照）。
  (二)查本案公訴檢察官曾援引卷存14通監聽之通話內容作為本案
    證據，並提出警製譯文附卷（見本院卷第86至90頁，若干時
    間誤植處另更正如第115 頁補充理由書所載），且提供監聽
    光碟1 件存卷供查，經核對卷存各該臺灣桃園地方法院檢察
    署通訊監察書，確認該14通監聽所得之通話係踐行合法通訊
    監察程序無誤（第1 通電話：偵卷第46頁94年乙○惟建聲監
    字第000502號通訊監察書；第2 至13通電話：偵卷第86頁94
    年乙○惟建聲監續字第000578號通訊監察書；第14通電話：
    偵卷第104 頁94年乙○惟建聲監續字第000693號通訊監察書
    ）。雖被告2 人曾於準備程序稱不確定該14通電話之通話人
    是否為自己，然經辯護人向本院調取監聽光碟查驗後，辯護
    人均已不爭執上開監聽譯文之證據能力，被告2 人迄至言詞
    辯論終結前亦陳稱對於監聽譯文沒有意見（見本院卷第126
    、311 、312 頁筆錄），本院除就其中編號7 所示94年8 月
    29日15：09之監聽光碟當庭勘驗確認係「兩名男子用客語交
    談，而非一男一女」（見本院卷第305 頁勘驗筆錄）外，更
    已就上開勘驗筆錄、監聽譯文等逐一提示予被告2 人及其辯
    護人表示意見如上並為實體之辯論，參照上開說明，公訴檢
    察官所引用包含上開14段監聽內容之監聽光碟及所派生之監
    聽譯文均得作為本案證據。
八、扣案之毒品等物：
    扣案如事實欄所示之毒品、夾鍊袋等物（含「參、」所述戊○○同次遭搜索所查扣之部分），均與本案事實具有自然的
    關聯性，並無證據證明係公務員違背法定程序或經偽造、變
    造所取得，是認上開扣案物，均得作為證據。
九、上開毒品之鑑定書：
    按法院或檢察官得囑託醫院、學校或其他相當之機關、團體
    為鑑定，或審查他人之鑑定，並準用第203 條至第206 條之
    1 之規定（不包括第202 條囑託個人鑑定時應命鑑定人於鑑
    定前具結之規定），而鑑定之經過及其結果，應命鑑定人以
    言詞或書面報告，刑事訴訟法第208 條第1 項前段及第206
    條第1 項分別定有明文。查本案為警查扣之海洛因球1 顆，
    由檢察官指揮承辦員警送往法務部調查局鑑定，該機關長期
    受囑託鑑定刑事案件之毒品證物，以協助偵辦刑案，所為之
    鑑定，自具有相當之專業及可信度，且該機關之鑑定人員係
    依法令從事公務之人員，亦將鑑定經過及其結果詳細載明於
    鑑定書上（詳下述），並無任何顯不可信之情況，參照刑事
    訴訟法第159 條第1 項「除法律別有規定」之例外（修法意
    旨明確指出包含同法第206 條）暨同法第159 條之4 第1 款
    等規定，本案所引用該局出具之毒品鑑定通知書自有證據能
    力，均合先敘明。
貳、有罪部分：
一、訊據被告2 人雖對上開事實欄所述為警查獲並扣得各該毒品
    等物之情節均坦承無誤，然均矢口否認涉有何販賣第一級毒
    品海洛因予己○○或販賣第二級毒品甲基安非他命予戊○○
    之犯行，己○○及戊○○關於向其2 人買毒品之證詞均不實
    在，被告辛○○並辯稱：扣案之海洛因球等物，均係供其個
    人施用之毒品或器具。辯護人則為其2 人之利益分別辯稱：
    己○○前後供述不一，就向何人購買海洛因？購買次數幾次
    ？等節均無一致之說法，於警詢更未提及被告庚○○，不能
    因為被告2 人係男女朋友，即謂其2 人共同販賣毒品予己○○；另本案在被告2 人住處並無扣得任何安非他命，戊○○
    警詢所述向被告2 人購買安非他命之時間、頻率，與其遭扣
    得5 包安非他命之物證狀態不符，且前後歷次證詞又互相矛
    盾、不一致，難認係可信之證詞，自不足為憑，故本案有罪
    之積極證據顯然不足等語。
二、查事實欄所述員警持本院所核發之搜索票，先後在被告2 人
    共同居住之庚○○位於大金山下37號戶籍址及高鵬路住處內
    扣得海洛因球1 顆、分裝（夾鍊）袋共655 個等節，業據被
    告2 人供陳無誤，證人即查獲員警甲○○亦到庭結證屬實，
    並有各該扣案物為憑，且有搜索票、搜索扣押筆錄、現場照
    片等件在卷可稽；其中，扣案疑似海洛因球1 顆之物，業經
    法務部調查局以化學呈色法及氣相層析質譜儀分析法證實含
    有第一級第6 項毒品海洛因成分，且淨重13.53 公克、空包
    裝重0.42公克、純度22.90 ％、純質淨重3.10公克，此有法
    務部調查局調科壹字第080011417 號鑑定通知書1 件在卷可
    稽（見偵卷第180 頁）；其次，扣案之夾鍊袋1 批，業經本
    院勘驗確認共有655 個，此有本院勘驗筆錄存卷可查（見本
    院卷第309 頁），是此部分之查獲經過均已足堪認定。
三、被告2 人共同販賣第一級毒品海洛因予己○○：
  (一)證人己○○曾分別於警詢、偵訊、本案及另案審理中證稱：
  1.95年3 月6 日警詢中稱：
    「（問：你以前有沒有跟庚○○跟辛○○有買過毒品？）有
    ，還欠他錢（嘻笑二聲）」，我在（94年）8 月份就有自己
    跟他們拿，9 月份沒有，都是跟「火雞」辛○○拿比較多，
    「（問：你跟辛○○、庚○○買什麼毒品？）海洛因」，買
    來自己吸食，價格依照一般行情，都是「41啊五千」，41就
    是一個包裝袋的四分之一，約含袋1 公克，依品質來看5 千
    或6 千元，平常都是打電話跟他們買毒品，我跟「阿傑」（
    按即丙○○）在一起時用比較兇，兩個人的話差不多兩天找
    他一次；火雞的電話是0000000000、他老婆的電話是000000
    0000，火雞會拿到我「國寶」大樓的租屋處，叫我到門口拿
    ，我都是接洽火雞，庚○○會跟火雞一起來，電話中我都叫
    辛○○「鍾哥」、叫庚○○為鍾嫂或嫂子、大嫂，他們是男
    女朋友，有一個小孩，我跟他們沒有什麼關係，就純粹買毒
    品，也沒有仇恨，只是有欠火雞交保的錢而已（詳見本院卷
    上開勘驗筆錄）。
  2.95年4 月11日另案審理中結證稱：
    上開警詢時講的話實在；「（問：你是否曾經和被告庚○○
    買過毒品？）無」，我打辛○○0915的電話是找他一起到我
    那邊施用海洛因，大約兩天一次，我們是互相請來請去，庚○○我見過她，我都叫她嫂子，但沒有從庚○○手上拿到過
    毒品等語（詳見本院卷第176 至181 頁筆錄影本）。
  3.95年6 月9 日偵訊中結證稱：
    上開警詢筆錄內容實在，也是我在自由意識下所為，我每個
    字都有看，我沒有和庚○○買過毒品，我都是和辛○○拿，
    我跟辛○○買毒品買過1 個月左右，我只買海洛因，一兩天
    買一次，一次1 、2 千元，1 千元可以買0.2 公克淨重的海
    洛因等語（詳見偵卷第146 至147 頁筆錄）。
  4.95年9 月11日偵訊中結證稱：
    我是打電話向辛○○買毒品海洛因，而辛○○送毒品來時，
    我是有一、二次看過庚○○坐在車上，至於毒品都是辛○○
    親手交給我的，在去年（94年）八月初到八月底，丙○○跟
    我住在一起，如果他說沒東西時，我就會去向辛○○買來跟
    他一起用，除了楊梅交流道國寶江山大樓及埔心加油站附近
    的租屋處外，辛○○還有將毒品拿到楊梅交流道下的肯德基
    給我等語（詳見偵卷第210 至212 頁筆錄）。
  5.95年9 月11日他次偵訊中結證稱：
    剛開始都買1 、2 千元，大約八月中旬我加入詐騙集團後，
    詐騙集團會把錢給辛○○，此時開始會買5 千元，就是41的
    量，一錢的四分之一，大約接近1 公克，這樣41的量，因為
    當時我跟我表弟（丙○○）一起用，純度好的話可以合用兩
    、三天再買，純度不好的話可能一天就用完了等語（詳見偵
    卷第218 至220 頁筆錄）。
  6.本院審理中結證稱：
    我認識辛○○，但不認識庚○○，沒有向他2 人買過海洛因
    ，警詢筆錄是警察先寫好叫我按照上面的記載來念，我沒有
    看得很仔細就簽名，偵訊說警詢實在是當時腦部已經受毒品
    影響，意識不清楚，且偵訊時沒有講清楚，我確實沒有向辛○○買過毒品，是一起湊錢合夥買，我與辛○○在電話中講
    好後，約好在外面的地方拿錢，我自己回新竹去向藥頭拿藥
    ，拿到毒品後再聯絡辛○○，找個地方，如我的租屋處，再
    與他一起施用毒品，每次合夥買毒品，拿回來後都一起用光
    等語（見本院卷第150 至159 頁筆錄）。
  (二)互核己○○上開歷次證詞並稽之卷存其他積極證據：
  1.依據公訴人提供之監聽譯文（詳見本院卷第86至90頁，若干
    時間誤植處另更正如第115 頁補充理由書所載）：
    94年8 月7 日13時06分許：
      0000000000（己○○）撥至0000000000（辛○○）：
      劉：鍾哥，你拿好一點的四一給我好嗎？現金給你。
      火：好，我等一下過去。
    94年8 月27日19時41分許：
      0000000000（己○○）撥至0000000000（庚○○）：
      劉：喂！鍾哥哪時候回來？
      玉：怎樣你說啊！
      劉：...我現在沒辦法...提藥。
      玉：你是要欠是嗎？
      劉：是。
      玉：我直接可以告訴你，沒辦法。
      劉：可是鍾哥說，他回來會打電話給我。
      玉：小惠你已經欠4萬了，妳還要欠多少？
      劉：沒有。
      玉：那妳錢回了再講。
      劉：我現在就是提藥，提的很難過。
      玉：妳難過不是我們的問題。（以下省略）
    94年8 月27日23時54分許：
      0000000000（己○○）撥至0000000000（辛○○）：
      劉：鍾哥，有辦法嗎？
      火：妳真的打很大，昨天才拿去，今天又要。
      劉：小珍那4 萬先給你嘛。
      火：妳若沒有那4 萬塊呢？妳現沒拿到那錢，妳要拿什麼
          給我？
      劉：我禮拜二給你嘛。
      火：回去再說啦。
    94年8 月28日10時01分許：
      0000000000（己○○）撥至0000000000（庚○○）：
      劉：嫂子，小惠啦！用現金跟你拿東西。
      玉：我等一下就過去了。
      劉：好。
    94年8 月29日20時46分許：
      0000000000（己○○）撥至0000000000（辛○○）：
      火：你有沒有拿到錢？
      劉：等一下，我去湖口拿。
      火：那你明天再來拿，我要睡覺了。
      劉：不是啦，鍾哥，因為是會提，我來回很快啦，拜託一
          下啦，不然你交代嫂子看在哪裡，我過去拿拜託啦！
      火：多少錢，4,000元是嗎？
      劉：對。
      火：好啦。
  2.經查，以上5 通監聽電話，編號至部分，業據檢察官於
    偵訊中當庭播放監聽錄音帶而由證人己○○當場聆聽辨認後
    將通話雙方之身分（按即上開括號內所載之人）證述明確，
    並稱譯文記載對話內容與播放結果一樣；另證人戊○○亦於
    偵訊中，在檢察官當庭播放其中3 通電話之監聽錄音帶後證
    述編號、有庚○○的聲音，有辛○○的聲音，核與己○○所述相吻合；又編號部分，業據己○○於本院審理中
    坦承為其打給辛○○之電話內容，辛○○亦自承其中一方為
    其聲音，證人即己○○表弟丙○○又證稱：警詢所稱之鍾哥
    就是辛○○、72、73年次的嫂子就是庚○○，核與己○○電
    話中之用語相同（以上依序見偵卷第218 、203 頁、本院卷
    第155 、111 、234 頁筆錄）；且其中0000000000之行動電
    話門號，經查係由被告庚○○向和信電訊股份有限公司所申
    請，於94年8 月間均仍在正常使用中，此有該門號申用人資
    料存卷可查（見偵卷第232 頁）。是已足認被告2 人與己○○間確有上開譯文所示之對話無誤，且各該通話人之身分均
    得特定之，被告2 人就此部分或否認或答稱不記得有無這些
    對話云云，暨己○○使用之門號申用人非己○○（如000000
    0000號登記為呂明珠所持用），均無礙於上開事實之認定。
  3.上述監聽譯文中所謂拿好一點的四一、給現金、現在提藥很
    難過、還想欠多少、錢回了再講、真的打很大、沒拿到錢妳
    要給我什麼、用現金跟你拿東西、會提、我過去拿、多少錢
    等詞，雖不乏語意不明、隱晦之處，被告2 人與己○○亦多
    次陳稱上開對話均與購買毒品無關或僅是己○○請辛○○去
    向別人調毒品，然買賣毒品之人多知電話有可能被監聽且販
    毒將被臨以重罪，本不可能明確說出買毒品、買多少等直接
    可知為買賣毒品之字句，故多以代稱或含糊的說法帶過，此
    為毒品交易之常情、慣習，亦為本院職務上所知之經驗法則
    ，而根據上開5 通電話雙方對話之前後語意關連，兼參酌提
    藥、打很大明顯是指己○○毒癮很大，己○○又已明確供稱
    「四一」是指拿夾鍊袋四分之一約1 公克之海洛因，且辛○○或庚○○在電話中從未提到我幫你問問看或我不確定有沒
    有之類幫己○○向他人調貨之語句，而係直接回答己○○「
    好，我等一下過去」（編號）或「沒辦法」（編號）或
    「好啦」（編號），則綜參上開各節，堪信己○○確曾透
    過電話直接向辛○○或庚○○拿海洛因，並由己○○承諾給
    予現金，或由被告2 人拒絕其欠錢，譯文中「拿毒品」與「
    給金錢」之間，斷非毫無關係之二事，更與己○○所稱積欠
    辛○○交保金被催討之事無直接關連，且非所謂己○○請被
    告2 人幫其調貨，該3 人對此譯文之解釋，多所隱匿，實不
    足採。
  4.再對照己○○上開歷次證詞，己○○於警、偵訊中所述其於
    94年8 月間有打電話向辛○○購買海洛因，一開始買1,000
    元0.2 公克左右，後來開始買5,000 元「四一」即含袋1 公
    克左右，辛○○會親自將毒品送到其上開2 個租屋處及某速
    食店等地交給她，其中有1 、2 次有看到庚○○在車上等情
    ，就購買海洛因之時間、取得海洛因之地點、方式、購買金
    額、重量多寡等關鍵構成要件事實，前後互核均大致相符，
    並無重大歧異之處，而上開5 通監聽電話，通話時間適為94
    年8 月間，內容確曾提及「拿好一點的四一」，均與己○○
    此部分證述之情節相符而可互為佐證，再加上前揭3.所述拿
    毒品與給錢間具有密切因果關連之論斷，顯見己○○係以撥
    打電話之方式於上開期間內多次直接向被告辛○○購買海洛
    因；至於被告庚○○之部分，雖己○○於警、偵訊中屢屢強
    調只有跟辛○○買，也是辛○○親自交毒品給己○○，頂多
    辛○○送毒品時有幾次會看到庚○○在車上，惟根據前揭監
    聽譯文，己○○曾直接向庚○○表示「用現金跟你拿東西」
    ，庚○○當場稱「我等一下就過去了」（編號），而未表
    示拒絕，庚○○亦曾在己○○稱提藥要欠（錢）時，當場答
    以「我直接可以告訴你，沒辦法」（編號），回答堪稱果
    斷，並無任何遲疑，則己○○顯然非僅向被告辛○○購買過
    海洛因，亦曾直接向被告庚○○買過海洛因，且己○○撥打
    同一個手機門號（0000000000）時，可能是辛○○接聽、可
    能是庚○○接聽，但無論何人接聽，均可直接作出同意或不
    同意己○○請求之決定，無須徵求另一人之同意，益證被告
    庚○○實係居於與被告辛○○相同之賣家身分，以同一支電
    話門號接受己○○購買毒品之請求，己○○在被告2 人同居
    且育有一子之認知下，將其2 人視為一體並認為自己主要是
    針對辛○○，亦可合理解釋其所謂只向辛○○買海洛因之說
    法，且從譯文即知己○○於警、偵訊中關於庚○○之所述，
    確有避重就輕之處，是被告庚○○絕非僅係辛○○送毒品時
    單純在車上等候之角色，而係具有決定是否賣出毒品權限之
    直接參與者，則其是否曾直接親手拿毒品給己○○？自非重
    要。
  5.雖己○○於另案及本案審理中明顯翻異其詞，改稱未曾向被
    告2 人買過海洛因云云，然前者，其一方面稱警詢實在，一
    方面又稱未曾向該案被告庚○○買過毒品，只會找辛○○一
    起施用海洛因，兩人是互相請來請去云云，前後證詞已有矛
    盾，關於庚○○之部分，又與上開譯文內容不符而非事實，
    此已如前所述，其該次證詞是否可信？已非無疑；且己○○
    在另案審理後之嗣後多次本案偵訊中均仍結證稱有向被告辛○○買海洛因，且頻頻向檢察官表示不希望對質、很怕辛○○、他勢力很大、希望能以證人保護法接受保護等詞，此均
    有上開偵訊筆錄存卷可查，則可知己○○從警詢時尚且可以
    嘻笑以對，迄至嗣後偵審中，益發承受諸多莫名壓力，以致
    影響其作證時之心態，惟在此情況下，己○○依然在偵查中
    具結證稱有向被告辛○○購買海洛因，益徵其係因為自己如
    此證述後擔心遭到報復，方屢屢對檢察官為上開壓力很大之
    陳述，己○○嗣後於本案審理中翻異其詞，當可從上述客觀
    情況事證推知原因（尤其，己○○偵訊中尚知希望檢察官用
    證人保護法保護自己，但審理中卻推稱偵訊當時已經因為吸
    毒腦袋不清楚，所以亂講云云，其誰能信？）；況且，觀諸
    己○○改稱與被告辛○○一同出資合買海洛因、由己○○到
    新竹拿、拿到後回桃園租屋處與辛○○一同施用完畢之情節
    ，被告辛○○在隔離訊問己○○完畢後復行入庭，經審判長
    詰以有無類似情節？辛○○卻稱：有幾次跟己○○一起出錢
    買海洛因，有時兩人一起去拿、有時其中一人去拿，伊會去
    新莊、中壢買毒品，己○○去哪裡買伊不清楚，拿到後就約
    在楊梅的麻將賭場見面，分好毒品後就各走各的，不會當場
    把全部毒品用掉，頂多試一下品質等語（見本院卷第166 頁
    筆錄）；辛○○與己○○關於合買毒品之經過之所述一望即
    知差異甚大，如合買情節為真，其2 人陳述為何會如此南轅
    北轍？又為何會迄至案發後約2 年半之本案審理中方為此等
    合買毒品之陳述？再結合前述己○○作證時可能承擔之心理
    壓力，堪信己○○審理中所述合買毒品之情節均屬虛枉，應
    以其警、偵訊中所述購買海洛因之經過為真。
  6.又此次員警持搜索票前往桃園縣楊梅鎮大金山下37號被告庚○○之戶籍址內執行搜索，確有在其房間衣櫃內男性外套口
    袋中查獲海洛因球1 顆並予以扣案（見偵卷第38頁現場照片
    ），證人即共同被告庚○○業於警詢中證稱該外套是其男友
    辛○○之外套（見偵卷第13頁筆錄），被告辛○○又自承該
    海洛因球為其所有，而該海洛因球經鑑定後確認其淨重就有
    13.53 公克、純度又達到22.90 ％（詳前鑑定通知書所載）
    ，以己○○所稱海洛因磚會由大盤、中盤、下盤分別以1 ：
    3 之比例用葡萄糖洗（稀釋）及其購買海洛因之市價，單單
    上開海洛因球1 顆，保守估計約價值數十萬元，一般單純施
    用毒品之人持有如此高純度之海洛因球，實屬罕見，被告辛○○辯稱僅係供己施用云云，顯然悖於常情，再佐以同次又
    為警在被告庚○○另一租屋處查扣共655 個夾鍊袋，此又係
    毒品賣家慣常用以分裝毒品以便販賣之物，則此等查扣之毒
    品、夾鍊袋結合起來所呈現之客觀狀態，亦可佐證前揭被告
    2 人販賣海洛因予己○○之事實為真。
  7.證人丙○○於偵審中雖曾提及透過己○○去問辛○○有無海
    洛因，另證人己○○又曾證述辛○○曾叫丁○○拿海洛因給
    她，惟此等事實，丙○○前後供詞反覆，且稱不知道己○○
    向誰拿海洛因、忘記己○○有無拿回海洛因等詞，又無親眼
    目睹己○○購買毒品之經過，丙○○向辛○○購買海洛因但
    未買成之事，卷存事證亦非明確；而丁○○又堅詞否認曾受
    辛○○指示拿海洛因給己○○，在別無足夠補強證據下，自
    無從遽為論斷，是均難認該2 人此等證詞足以左右上開己○○向被告2 人購買海洛因之事實之認定，惟亦無法執此作為
    對被告2 人有利認定之憑據，僅附此敘明。
  8.查證人己○○就94年向被告2 人購買海洛因之時間，業已於
    警詢中證述：8 月啦，7 月是屬於丁○○跟他接洽給我們的
    ，9 月沒有；於偵訊中證述：我只買過1 個月左右，大概從
    8 月初到8 月底我被抓為止（分見本院卷第209 頁勘驗筆錄
    、偵卷第146 、211 頁偵訊筆錄），而查己○○確曾於94年
    8 月25日另案入新竹看守所，但旋即於翌日（26日）獲得交
    保出監，此有其臺灣高等法院全國前案簡列表1 件在卷可稽
    （見本院卷第28頁），是其所述向被告2 人購買海洛因之94
    年8 月間曾短暫入所，當不可能於在所期間繼續購買毒品，
    惟依照前揭監聽譯文，己○○出所後之翌日（27日）起又開
    始聯絡被告2 人要購買毒品（1.之編號、），但依譯文
    所示當日被告2 人並未允諾售予毒品，惟當月28日（編號
    ）、29日（編號），被告2 人又分別在電話中同意售予海
    洛因，則就實際購買毒品之期間而言，當認自94年8 月初起
    （以8 月1 日計），除應扣除25至27日外，迄至8 月28日、
    29日，己○○均曾向被告2 人購得海洛因，再結合己○○所
    述一開始買1,000 元、後來買5,000 元（此兩種價格均以對
    被告2 人有利之低者計）、平均兩天購買1 次，而卷存監聽
    譯文顯示於8 月7 日己○○即出現有用現金拿「四一」之情
    形（編號），顯見自斯時起己○○已有負擔5,000 元海洛
    因之經濟能力（即其所謂加入詐騙集團，該集團會幫她付錢
    之說），則雖己○○證稱不記得共買過幾次，被告2 人又皆
    否認犯罪（按檢察官之起訴書亦記載為不詳次數），但依上
    開己○○之證詞及各該客觀事證，應認被告2 人確曾自94年
    8 月1 日起至同年月29日止共同販賣重量約為0.2 公克到1
    公克不等之海洛因予己○○14次，且共同販毒所得金額總計
    57,000元（8 月1 日至6 日以3 次各1,000 元計；8 月7 日
    起至23日止共以9 次各5,000 元計；另扣除25日至27日，但
    加上28日及29日2 次，前者以平均之5,000 元計，後者以譯
    文所示之4,000 元計。）。
  (三)按我國法令對販賣毒品者臨以嚴刑，惟毒品仍無法禁絕，其
    原因實乃販賣毒品存有巨額之利潤可圖，故販賣毒品者，如
    非為巨額利潤，必不冒此重刑之險，是以有償販賣毒品者，
    除非另有反證證明其出於非圖利之意思而為，概皆可認其係
    出於營利之意而為（最高法院93年度台上字第1651號、87年
    度台上字第3164號等判決意旨參照）。本件雖因被告2 人均
    否認販賣毒品海洛因之犯行而無法查知其2 人販售給己○○
    14次之海洛因之進價，致無從比較販入及賣出之價差，然被
    告2 人甘冒罹於重典之風險，屢次有償提供毒品予並無深刻
    交情之己○○，且當己○○無法付出價金表示希望先欠著時
    ，又曾予以斷然拒絕（如編號之譯文），自無可能係以低
    於或等同於進價之價格轉讓給己○○，則其2 人該等販賣毒
    品海洛因之行為均存有營利之意圖至明。
  (四)綜上各節，業已足認己○○於另案及本案審理中否認向被告
    2 人購買海洛因之情節，顯係為迴護被告2 人而證述，並非
    實在，應以其於警詢、偵訊中互核一致之證詞為可信，而再
    佐以本案為警查扣被告辛○○所有高純度海洛因球及夾鍊袋
    ，暨經由合法通訊監察被告庚○○所申請而由被告2 人共同
    持用之0000000000門號電話所得之監聽譯文等客觀事證，堪
    信被告2 人共同於94年8 月間，在己○○楊梅鎮租屋處等地
    ，販賣第一級毒品海洛因予己○○共計14次之事實已明，被
    告2 人之所辯，顯係事後卸責之詞，不足採信，本案已然事
    證明確，其等犯行均洵堪認定，自均應依法論科。
四、比較新舊法：
  (一)按修正後刑法第2 條第1 項暨第35條之規定，係規範行為後
    法律變更所生新舊法比較適用之準據法暨刑之重輕之基本原
    則，於新法施行後，應適用新法第2 條第1 項及第35條之規
    定；比較新舊法時，亦應就罪刑有關之共犯、未遂犯、想像
    競合犯、牽連犯、連續犯、結合犯，以及累犯加重、自首減
    輕暨其他法定加減原因（如身分加減）與加減例等一切情形
    ，綜其全部罪刑之結果而為比較並整體適用，不能割裂而分
    別適用有利益之條文（最高法院95年第8 次刑庭會議決議及
    27上字第2615號判例參照）。
  (二)查被告2 人行為後，共同正犯、連續犯、死刑及無期徒刑之
    減輕等規定，均有修正：
  1.共同正犯之部分：
    刑法第28條共同正犯之規定，業已於94年1 月7 日修正，並
    於94年2 月2 日公布，95年7 月1 日施行；該條由2 人以上
    共同「實施」犯罪之行為，修正限縮為共同「實行」犯罪之
    行為者，始成立共同正犯，排除預備犯及陰謀犯共同正犯之
    處罰，自屬行為後法律有變更，而非僅係文字修正（最高法
    院97年度台上字第1495號、96年度台上字第3773號等判決意
    旨參照）。
  2.連續犯之部分：
    刑法第56條連續犯之規定，業已於94年1 月7 日刪除「以一
    罪論並加重其刑」之規定，並於94年2 月2 日公布，95年7
    月1 日施行，此涉及被告犯罪之罪數，自屬法律變更。
  3.死刑及無期徒刑之減輕之部分：
    刑法第64條第2 項就死刑減輕之規定，原規定「死刑減輕者
    ，為無期徒刑，或為15年以下12年以上有期徒刑」，修正為
    「死刑減輕者，為無期徒刑」；第65條第2 項就無期徒刑減
    輕之規定，原規定「無期徒刑減輕者，為7 年以上有期徒刑
    」，修正為「無期徒刑減輕者，為20年以下15年以上有期徒
    刑」，此均屬法律變更（至於死刑及無期徒刑不得加重之部
    分均未修正）。
  (三)比較上開各該修正前、後之規定，被告2 人所為，無論係修
    正前或修正後之刑法規定，均成立共同正犯，新法並未較有
    利於被告；又其2 人所犯之罪（詳下述）依修正前刑法第56
    條（前段）之規定，應僅論以1 罪，此顯較修正後需論以數
    罪併罰之規定有利；另死刑及無期徒刑減輕之部分，亦顯係
    修正前之規定對被告2 人有利；故經綜合比較且整體適用法
    律，應依修正後刑法第2 條第1 項前段規定，適用較有利於
    被告之各該行為時法。另被告2 人行為後，刑法第11條由「
    本法總則於其他法令有刑罰之規定者，亦適用之。但其他法
    令有特別規定者，不在此限。」修正為「本法總則於其他法
    律有刑罰或保安處分之規定者，亦適用之。但其他法律有特
    別規定者，不在此限。」，雖文字上略有修正，但無礙於被
    告2 人之論罪科刑，並非刑法第2 條所稱之「法律變更」，
    故逕行適用裁判時之該條規定即可，附此敘明。
五、論罪科刑：
  (一)查海洛因屬毒品危害防制條例第2 條第2 項第1 款所列之第
    一級毒品，不得非法販賣、持有，被告2 人一同販賣海洛因
    予己○○達14次，核其2 人所為，均係犯毒品危害防制條例
    第4 條第1 項之販賣第一級毒品罪。被告販賣2 人前持有該
    等第一級毒品海洛因之低度行為，為販賣之高度行為所吸收
    ，不另論罪。被告2 人就上開之罪，有犯意聯絡及行為分擔
    ，為共同正犯。
  (二)又被告2 人先後14次販賣海洛因之行為，時間緊接，所犯皆
    係構成要件相同之罪名，為連續犯，應依修正前刑法第56條
    連續犯之規定論以一罪，除其中死刑、無期徒刑部分不得加
    重外，罰金部分加重其刑。另被告2 人之共同販賣毒品行為
    雖達14次，但僅賣給己○○一人，且係集中在94年8 月間之
    1 個月內，並無證據證明其等長期販毒圖利，如對其2 人論
    以法定最輕本刑即無期徒刑，顯然過重，其等此次犯罪之情
    狀顯可憫恕，故應依修正後刑法第59條規定，對其2 人均酌
    減其刑（按該條僅係法院就刑之酌減審認標準見解明文化，
    非屬法律變更，逕行適用裁判時之新法即可，最高法院95年
    第8 次刑事庭會議決議參照），且依法就得加重之部分先加
    重其刑再予以減輕。
  (三)爰審酌毒品之危害至大，施用者不只殘害自身，其因施用毒
    品而散盡家財、連累家人，或為籌措買毒費用鋌而走險屢屢
    犯罪者，更不可勝計，故毒品所造成之社會問題尤大於施用
    者本身所受之毒害，販賣毒品者以此牟利，欲散播毒害於國
    人，損人利己，惡性實重；本件被告2 人多次販賣毒品予己○○，共同取得之不法金額將近6 萬元，相當程度助長毒品
    流通，犯後又均否認犯罪並飾詞卸責，態度不佳，惟終究僅
    售予單一對象，暨其等之素行、生活狀況、犯罪之手段，且
    依據己○○所述及監聽譯文所顯示之販毒情節，被告辛○○
    參與程度顯然高於被告庚○○等一切情狀，爰分別量處如主
    文各項所示之刑，以昭炯戒。
六、沒收：
  (一)扣案如事實欄所述之球狀毒品1 顆，係查獲之第一級毒品海
    洛因，不問是否屬於被告2 人所有，均應依毒品危害防制條
    例第18條第1 項前段規定，諭知沒收銷燬之。
  (二)又放置上開海洛因球之外包裝（夾鍊）袋1 個，係用於包裹
    毒品，防止其裸露、潮濕，便於攜帶販賣，係供被告2 人共
    同販賣第一級毒品海洛因所用之物，且被告辛○○業已自承
    為其所有，自應依毒品危害防制條例第19條第1 項之規定對
    被告2 人宣告沒收。
  (三)未扣案之行動電話1 具（搭配0000000000門號之SIM 卡1 張
    ），係由被告庚○○申辦該門號，並因此取得該SIM 卡之所
    有權，此有臺灣高等法院97年4 月21日院通刑敬97上重更（
    二）14字第0970006512號函所附和信電訊股份有限公司函文
    所示該公司SIM 卡於申辦手續完成時即為申辦人所有之旨為
    憑，且搭配該門號之行動電話，亦係被告2 人共同持用之聯
    絡工具，自為該2 人所共有之物，且被告2 人確用該行動電
    話與己○○聯絡販毒事宜，自係其2 人共同販賣第一級毒品
    海洛因所用之物，併依毒品危害防制條例第19條第1 項規定
    宣告沒收，如全部或一部不能沒收時，追徵其價額。
  (四)被告2 人共同販賣海洛因予己○○之犯罪所得為57,000元，
    應依毒品危害防制條例第19條第1 項宣告沒收，且前開販毒
    所得均未經扣案，故併諭知如全部或一部不能沒收時，以其
    財產抵償之。又共同正犯之犯罪所得為現款時，因係合併計
    算，且於全部或一部不能沒收時，以其財產抵償之，為避免
    執行時發生重複沒收、抵償之情形，故各共同正犯間係採連
    帶沒收主義（最高法院97年度台上字第1495號判決參照），
    爰併就被告2 人上開共同犯罪所得宣告連帶沒收之旨。
  (五)又刑法第38條沒收之規定亦於94年1 月7 日修正公布，並於
    95年7 月1 日施行，按從刑附屬主刑，除法律有特別規定外
    ，依主刑所適用之法律（最高法院95年第8 次刑庭會議決議
    參照）；查沒收為從刑之一種，本件依修正後刑法第2 條第
    1 項之規定就主刑比較結果，應適用行為時（即修正前）之
    法律，已如前述，依從刑附屬於主刑之原則，自不得就新舊
    法予以割裂適用，應一律適用行為時（即修正前）之法律。
    扣案之分裝（夾鍊）袋共655 個（見本院卷第309 頁核算數
    量後之勘驗筆錄，扣押物品清單記載為一批），為被告辛○○所有，業據其供陳在卷，且依其性質，係供被告2 人共同
    販賣海洛因預備之物，爰依修正前刑法第38條第1 項第2 款
    之規定，併予宣告沒收。
  (六)至於其餘扣案之殘渣袋11個、攪拌器等物，縱係被告2 人所
    有，但或為施用毒品所殘餘，或為被告庚○○所述處理小孩
    食物之器具，均無證據證明與本案上開被告2 人之犯行直接
    相關，均不另為沒收之諭知。
七、不另為無罪之諭知：
    公訴意旨雖認被告2 人係於94年7 月某日至94年8 月某日間
    販賣海洛因予己○○，然就94年7 月部分，業據證人己○○
    證述並未向被告2 人購買毒品，被告2 人又堅詞否認此部分
    犯罪，監聽譯文亦無雙方於7 月間買賣毒品之對話，又查無
    其他積極證據，是關於94年7 月之起訴事實尚屬不能證明，
    惟若有罪，與前揭有罪部分有連續犯之裁判上一罪關係，故
    不另為無罪之諭知，僅附此敘明。
參、無罪部分：
一、公訴意旨略以：被告2 人共同基於販賣第二級毒品之概括犯
    意聯絡，自94年7 月某日起至95年1 月中旬某日止，在戊○○所經營位於桃園縣楊梅鎮○○路115 號之「慶雲水晶專賣
    店」內，販賣第二級毒品甲基安非他命予戊○○施用約10次
    ，每次買賣價格為1,000 元至3,000 元不等、重量則不詳，
    因認被告2 人另涉犯毒品危害防制條例第4 條第2 項之販賣
    第二級毒品罪等語。
二、按犯罪事實應依證據認定之，無證據不得認定犯罪事實。又
    不能證明被告犯罪者，應諭知無罪之判決，刑事訴訟法第15
    4 條第2 項、第301 條第1 項分別定有明文。而所謂認定犯
    罪事實之證據，係指足以認定被告確有犯罪行為之積極證據
    而言，該項證據自須適合於被告犯罪事實之認定，始得採為
    斷罪資料，如未能發現相當證據，或證據不足以證明，自不
    能以推測或擬制之方法，以為裁判之基礎；且無論直接或間
    接證據，其為訴訟上之證明，須於通常一般之人均不致有所
    懷疑，而得確信其為真實之程度者，始得據為有罪之認定，
    倘其證明尚未達到此一程度，而有合理之懷疑存在，致法院
    無從為有罪之確信，自應為無罪之判決（最高法院40年台上
    字第86號及76年台上字第4986號判例意旨參照）。
三、訊據被告2 人均堅決否認有何販賣第二級毒品之犯行，辯稱
    ：其等只是因為買水晶認識戊○○，因而成為朋友而已，不
    曾賣過任何毒品給她。辯護人則為其2 人利益辯以：戊○○
    供詞反覆、前後矛盾，且有因為以為是被告庚○○將之供出
    導致員警至店內搜索，故挾怨報復之可能，另依其所述施用
    安非他命之頻率及向被告2 人購買安非他命之時間、包數，
    焉能在為警查獲時仍囤有安非他命5 包？況被告2 人此次並
    未遭查獲持有任何安非他命，事證顯然有疑，不足以認定被
    告2 人有此犯行。
四、本件公訴人將此部分事實提起公訴，無非係以：(一)證人戊○○之警、偵訊證詞，(二)通訊監察光碟（及派生之譯文），(三)
    戊○○當庭確認監聽光碟中若干對話出現被告2 人聲音之勘
    驗結果等，為其主要憑據。且查員警於95年2 月15日持本院
    核發之上開搜索票，前往戊○○上開水晶店內，確實查扣戊○○所持有之第二級毒品甲基安非他命5 包（毛重4.6 公克
    ）、殘渣袋1 批及吸食器1 組等物，而其此次為警採尿送驗
    後證實確有施用甲基安非他命之反應，且其此次施用毒品之
    犯行業經本院以95年度毒聲字第759 號裁定施以觀察勒戒確
    定並已執行完畢，此業據證人戊○○供述無誤，並有搜索扣
    押筆錄、本院毒聲字裁定、臺灣高等法院全國前案簡列表等
    件在卷可稽；然查：
  (一)證人戊○○於本院審理中到庭證稱：我94年間因為做生意要
    熬夜很累，就問客人辛○○及庚○○有無提神之方式，他們
    提到安非他命，我說不知道跟誰拿，如果你們有管道的話，
    我跟你們拿一點，後來斷斷續續在熬夜時就主動打電話問他
    們有沒有，跟他們拿安非他命都沒有代價，每次就拿1 包，
    都只有一點點，夠熬夜一晚，平均一至二星期拿1 次，次數
    約7 到10次以內，最後一次拿是94年底、95年初左右，當時
    電話係0000000000，電話中我都直接叫他們名字，有時稱辛○○為鍾哥，他們二人其中一人會把安非他命拿來店內，但
    鍾哥來比較多，他們二人是認識一年多的客人，不一定多久
    往來一次，有時他們會來店內聊天，有時也會帶朋友來買東
    西幫我介紹客人，但不會因為這樣算對方便宜一點，我跟他
    們拿安非他命時曾經不好意思要拿錢給他們，但他們說不用
    ，量又不多等語（見本院卷第272 至278 頁筆錄）。上述結
    證，已明顯與戊○○於警詢中所述：向庚○○拿安非他命，
    「火雞」辛○○也有，一袋1,000 元到2,000 元，總共10次
    ，最後一次買是今年1 月初買1 小包3,000 元等語（見本院
    卷第292 至299 頁勘驗筆錄）不符，復與其於偵訊中結證稱
    ：只有向庚○○買過，但有一次是火雞送來，每次都買固定
    的量，東西來再收錢，其實他們兩人是一起賣等語（見偵卷
    第182 、203 、226 頁等筆錄）相左，如欲認其警偵訊所述
    為真，自應需要其他足夠之補強證據予以補強。
  (二)查公訴檢察官具體引用之上述卷附14通監聽電話之譯文中，
    僅有一通與戊○○有關（即於94年8 月29日15時09分許，由
    0000000000撥至0000000000），經本院當庭播放監聽光碟勘
    驗後確認該通電話係二名男子用客語交談，而非一男一女，
    對話內容為：
      男：大哥！我是「百餐」，我現在上去跟你拿半錢，好嗎
          ？
      火：1 萬。
      男：不要那麼貴嘛！
      火：現在這東西拿不到又很貴。
      男：那空間有很多嗎？
      火：現在的東西沒有什麼空間了啦，但空間是一定有，看
          你怎樣？
      男：好，我看怎麼樣再打電話給你。
      火：好。（見本院卷第305頁勘驗筆錄）
    則依據上述勘驗結果，雖譯文顯示該通電話為0000000000號
    電話之持用人所撥出，而由本院業已認定為被告2 人所共同
    使用之0000000000號電話之當時使用人所接聽，而戊○○又
    坦承該0926之門號當時即為其所使用之門號，然經本院勘驗
    後確認該電話並非由戊○○所撥打，而係一不詳男子，且戊○○自警偵訊迄至本院審理中，均堅詞否認曾在電話中自稱
    「百餐」，證人即查獲員警甲○○亦到庭證稱：在其他監聽
    的電話中，不曾聽到戊○○自稱「百餐」（見本院卷第303
    頁筆錄），而對話中所呈現「我『上去』跟你拿半錢」、「
    1 萬」之話語，縱為購買毒品之意，也與戊○○警偵訊所述
    都是被告2 人其中一人將毒品送至店內、一次買1,000 元至
    3,000 元之情形不符，是已堪信當時即便另有一名不詳男子
    疑似跟被告2 人購買毒品（按此部分檢察官並無任何積極之
    舉證），亦難證明此與戊○○有何關係，且其餘卷存監聽譯
    文更乏與戊○○有關之通話，是公訴人引此為證，容有誤會
    ，自無從補強戊○○警偵訊中之所述。
  (三)再從卷存扣案物證之情形觀之，被告2 人此次為警搜索庚○○之戶籍址及租屋處，均未能查扣任何第二級毒品甲基安非
    他命，而戊○○雖同日為警查扣甲基安非他命5 包，且驗尿
    結果又呈陽性反應，證實其有施用此種毒品之行為，惟依其
    歷次所述施用及向被告2 人購買之頻率，其稱自己平均一個
    禮拜用一次，每次用量少許，最後一次吸食是1 月中，最後
    一次向被告2 人購買為1 月初（以上警詢）；最後一次吸食
    是95年1 月18日左右，一星期用一次，平均二至三星期向庚○○買一次，「而且我沒向別人購買，只有向庚○○」；我
    全部都是向火雞購買，94年7 月份到95年1 月份間（以上偵
    訊）；戊○○就購買對象供述略有不一，但就其施用頻率及
    最後一次購買之時間均證述明確且互核相符，然若以此推算
    ，戊○○迄至95年2 月15日為警搜索時，理當不會還有向被
    告2 人購得之甲基安非他命可供查扣，尤其戊○○證稱不曾
    向被告2 人以外之人買過，更無法解釋此一不合理之現象，
    辯護人此一質疑，實非無據，則與上開販賣海洛因予己○○
    之部分不同，無論係卷存監聽譯文、被告2 人遭查獲之扣案
    物種類暨戊○○遭查獲之扣案物證狀態，均無從佐證戊○○
    警偵訊中片面之指述必然為真。
  (四)另從戊○○歷次證述時解釋證詞不一致之原因而言，其於審
    理中稱是警察說不用說謊，是庚○○供出我，而且是庚○○
    帶他們來的，所以我懷恨在心，反咬他們販賣，第一次偵訊
    （95年2 月16日）時，也是警察交代要照著警詢時所說的去
    講，後來另案審理（95年4 月11日）時曾說沒有跟庚○○買
    ，大部分是跟辛○○拿的，但嗣後偵訊（95年7 月20日）時
    改說全部都是向辛○○買的，是因為快要勒戒了，所以又懷
    恨在心。雖戊○○忽謂恨被告2 人，又謂後來不恨了，再稱
    要勒戒了所以又恨被告2 人了等節，前後矛盾與悖於常情之
    處相當明顯，惟戊○○歷次證詞就購買對象、買還是拿（受
    贈）等關鍵情節，確有上開反覆不一之處，亦係不容否認之
    事，而在此施用毒品之人單一且片面指控他人販毒之情況下
    ，又缺乏其他積極證據堪予補強，甚而，查扣之物證狀態反
    而與戊○○若干購毒之證詞互相矛盾，公訴人又無其他舉證
    ，本院實難單憑上開事證認定被告2 人販賣甲基安非他命予
    戊○○已屬證明足夠毫無合理可疑之犯罪事實，又何能遽以
    證人戊○○之解釋悖於常情或被告2 人辯解容有可疑之處，
    即對被告2 人臨以重罪。
五、綜上，被告2 人究竟有無起訴書所指販賣第二級毒品之犯行
    ？公訴人所憑之上開證據方法，證明力顯有不足，無從達到
    毫無合理可疑之證明程度，此外，又查無其他積極證據證明
    被告2 人涉有公訴人所指之此部分犯行，此部分犯罪自屬不
    能證明，參照上開法律明文及判例意旨，「罪證有疑，利歸
    被告」，自應就被告2 人此部分被訴事實為無罪之諭知。
據上論斷，應依刑事訴訟法第299 條第1 項前段、第301 條，毒
品危害防制條例第4 條第1 項、第18條第1 項前段、第19條第1
項，刑法第2 條第1 項前段、第11條，修正前刑法第28條、第56
條、第59條、第38條第1 項第2 款，判決如主文。
本案經檢察官柯博齡到庭執行職務。
中    華    民    國    97    年    5     月    23    日
                  刑事第五庭  審判長法  官  潘政宏
                                    法  官  楊晴翔
                                    法  官  吳勇毅
以上正本證明與原本無異。
如不服本判決，應於判決送達後10日內向本院提出上訴狀（應附
繕本），其未敘述上訴理由者，應於上訴期間屆滿後20日內補提
理由書狀於本院，上訴於臺灣高等法院。
                                    書記官  羅婉榕
中    華    民    國    97    年    6     月    2     日
附錄本案論罪科刑法條：
毒品危害防制條例第4 條第1 項
製造、運輸、販賣第一級毒品者，處死刑或無期徒刑；處無期徒
刑者，得併科新臺幣1 千萬元以下罰金。


司法院資訊處製作；財團法人民間司法改革基金會備份。
